臺灣高等法院刑事判決　　　　　　　　94年度上訴字第1854號
上　訴　人
即　被　告　甲○○○ TEE .
　　　　　　　　　　現於臺灣臺北看守所(
指定辯護人　本院公設辯護人　李廣澤
上列上訴人因毒品危害防制條例等案件，不服臺灣桃園地方法院
94年度訴字第311號，中華民國94年4月25日第一審判決（起訴案
號：臺灣桃園地方法院檢察署93年度偵字第17092號），提起上
訴，本院判決如下：
    主  文
原判決撤銷。
ALEN TEE KOK WENG（鄭國榮）共同運輸第三級毒品，處有期徒
刑伍年陸月，並應於刑之執行完畢或赦免後，驅逐出境。扣案第
三級毒品愷他命壹包（驗餘淨重壹仟捌佰零陸點參伍公克，純度
百分之捌拾玖點貳）、空塑膠袋參拾陸只、黑色皮鞋壹雙、黑色
外套壹件，均沒收之。
    事  實
一、ALEN TEE KOK WENG （以下均以中文姓名鄭國榮表示）為馬
    來西亞人，因欲脫離馬來西亞當地「百龍虎」幫派組織，該
    幫派中真實姓名、年籍均不詳之成年男子「葉哥」即要求鄭
    國榮代為攜帶毒品來台即可如願脫離。鄭國榮在仍有意思決
    定自由之情況下，並明知愷他命（Ketamine，又稱Ｋ他命）
    分係毒品危害防制條例第二條第二項第三款所列之第三級毒
    品，並經中華民國行政院公告為甲類第四款之管制進出口物
    品，不得運輸，亦不得私運進口，竟與「葉哥」共同基於私
    運管制物品進口之犯意聯絡，由「葉哥」指派同有犯意聯絡
    之不詳成年手下二人，於九十三年十月二十九日中午十二時
    許，在馬來西亞吉隆坡機場內，將藏置有第三級毒品愷他命
    之黑色皮鞋一雙、黑色外套一件，及前往台灣之機票一張、
    現金馬幣一千元交予鄭國榮，並約定事成之後另給付馬幣五
    千元之報酬，鄭國榮先於該機場內將黑色皮鞋換上，並該外
    套放置於隨身行李袋中，惟鄭國榮於取得毒品時，誤認該毒
    品為第一級毒品海洛因，嗣鄭國榮隨即搭乘同日下午二時三
    十分之馬來西亞航空公司編號MH０九四班機，嗣於同日下午
    七時四十分許抵達桃園中正國際機場，而將上開管制進出口
    之第三級毒品愷他命私運入境，鄭國榮復於中正國際機場之
    廁所內將該黑色外套穿上。嗣因鄭國榮未經申報即通過行李
    檢查櫃臺後，發現其所通行之路線似乎有誤，轉而向其旁關
    員查詢，而為內政部警政署航空警察局安全檢查隊警員會同
    財政部臺北關稅局人員當場查獲，並於其所穿黑色外套夾層
    內扣得以塑膠袋夾藏之第三級毒品愷他命共二十八包，及於
    所穿黑色皮鞋底內扣得以塑膠袋夾藏之第三級毒品愷他命共
    八包（合計共三十六包，毛重一八九六點九五公克，總淨重
    一八０七點三五公克，鑑定用去一公克，共驗餘淨重一八０
    六點三五公克，純度百分之八十九點二，檢驗後合包為一大
    包，並餘三十六個空塑膠袋），及供夾藏運輸毒品之黑色皮
    鞋一雙、黑色外套一件。嗣鄭國榮主動配合警方前往投宿「
    葉哥」事先指定之台北市長虹飯店，欲緝捕在台收受毒品人
    ，然未能查獲。
二、案經內政部警政署航空警察局移送臺灣桃園地方法院檢察署
    檢察官偵辦。
    理  由
一、訊據上訴人即被告鄭國榮對於右揭時、地運輸第三級毒品愷
    他命入境台灣之事實，迭於警詢、檢察官偵訊、原審及本院
    審理中坦承不諱，復有旅客入出境記錄查詢報表、臺北關稅
    局扣押貨物運輸工具收據、護照影本、出境登記表各一份、
    現場照片七張、監視錄影機翻拍之照片六張在卷可稽。並有
    供夾藏運輸毒品之黑色皮鞋一雙、黑色外套一件扣案可佐。
    再扣案之粉末經送內政部警政署刑事警察局鑑驗結果，均含
    第三級毒品愷他命成分（合計共三十六包，毛重一八九六點
    九五公克，總淨重一八０七點三五公克，鑑定用去一公克，
    共驗餘淨重一八０六點三五公克，純度百分之八十九點二，
    檢驗後合包為一大包，並餘三十六個空塑膠袋，自航空警察
    局移送檢察官起，扣押物品清單即誤載為二十六包，鑑定書
    則誤載為三十八包）一節，有該局九十四年一月二十五日刑
    鑑字第０九三０二二六六二二號鑑定書一份在卷可參。是被
    告確有以夾藏方式攜帶第三級毒品愷他命進入臺灣之犯行，
    堪以認定。惟被告辯稱：伊運輸毒品來台之動機係因「葉哥
    」威脅將對其母親不利，且伊有供出台灣收受毒品之人，惟
    警方查緝不力云云。然查：
  (一)被告對於所辯遭「葉哥」等人脅迫乙節，並未提出任何證據
    方法以供法院調查，其是否確遭脅迫而毫無自由意識已堪置
    疑，況且，被告自吉隆坡機場搭乘飛機抵達桃園中正國際機
    場，迄辦理通關、查驗行李止，有多次之機會向馬來西亞、
    台灣等地警員、各機場關員求救，惟其不此之圖，依然執意
    冒險通關，堪認被告對於運輸毒品來台一節仍有相當之決定
    能力。再加以被告自稱運輸毒品來台成功之代價約馬幣五千
    元，「葉哥」並答應其可如願脫離「百龍虎」之幫派組織，
    益見其有共同運輸毒品之高度誘因。
  (二)被告又稱伊於警方查獲後有供出台灣收受毒品之買家云云，
    惟查，被告於警方查獲後，航空警察局之人員確帶同被告前
    往台北市長虹飯店查緝收受毒品之人，雖經埋伏並無共犯出
    現，且被告亦未具體陳述共犯之姓名，因而無法查獲等情，
    有內政部警政署航空警察局九十四年七月十八日航警字第０
    九四００二０二七七號函在卷可查，故警方未能查獲係肇因
    於無具體之人可查緝，被告雖稱其已提供訊息，惟偵查機關
    查緝毒品案件，面對一定之危險，又需依循法定程序，自不
    能僅憑被告提供有限之訊息即進行查緝、逮捕行動，故警方
    未能查獲被告毒品所欲運交之人，難認警方查辦不力，被告
    所辯亦難採信。
  (三)綜上足見被告所稱受「葉哥」脅迫乙節而失去自己決定能力
    云云，尚難逕信，事證明確，被告上開犯行應堪認定。
二、按愷他命係毒品危害防制條例第二條第二項第三款規定之第
    三級毒品，且係行政院依懲治走私條例公告之「管制物品項
    目及其數額」甲項第四款所列之管制進出口物品。又被告在
    收受並運輸毒品之初，誤認毒品為海洛因等情，已經被告供
    明，被告雖主觀上誤認係運輸第一級毒品海洛因來台，惟客
    觀上係自馬來西亞私運愷他命入境臺灣，惟基於「所犯輕於
    所知，從其所犯」之法理，應認被告係犯毒品危害防制條例
    第四條第三項之運輸第三級毒品罪及懲治走私條例第二條第
    一項之私運管制物品進口罪。被告一運輸毒品行為同時觸犯
    前開二罪，為想像競合犯，依刑法第55條前段規定，從一重
    論以毒品危害防制條例第四條第三項之運輸第三級毒品愷他
    命罪。而被告持有第三級毒品之低度行為，為運輸之高度行
    為所吸收，不另論罪。又被告與「葉哥」、二名手下，有犯
    意聯絡行為分擔，為共同正犯。
三、原審本同上見解，就被告上開犯行論罪科刑，固非無見，惟
    查：(一)認定犯罪事實應依證據，原審認定在台灣收受毒品之
    人亦係該集團之成員，固係憑被告於警詢中之自白，然被告
    自馬來西運送毒品來台，係被告親身經歷之事實，被告等與
    「葉哥」等人如何有犯意聯絡及行為分擔，自堪認定，然被
    告交付毒品予台灣之人，係「葉哥」之指示，該收受毒品之
    人與「葉哥」究係基於共同運輸毒品之犯意聯絡，亦係買賣
    關係？遍觀全卷，並無資料可資證明，自不能僅憑被告警詢
    中之自白即認被告與台灣收受毒品之人亦有共犯關係；(二)扣
    案毒品之包裝袋三十六個，係與毒品分離，三十六包毒品於
    調查局鑑定時，已經一同包裝為一大袋，此有扣案之毒品可
    資佐證，原審誤為不能分離亦有未當；(三)又依毒品危害防制
    條例第十八條第一項之規定，僅有第一、二級毒品始沒收銷
    燬，至第三級毒品係規定由行政機關「沒入銷燬」，原審未
    察，亦宣告沒收銷燬，於法亦有不合。被告上訴指摘原判決
    未予減刑，量刑過重云云，固無理由，惟原判決有上開瑕疵
    ，仍應由本院撤銷予以改判。爰審酌被告運輸進入臺灣之毒
    品愷他命多達三十六包，驗餘淨重達一八０六點三五公克，
    純度更達百分之八十九點二，數量甚鉅，對我國社會治安危
    害甚大，惟尚未流入市面即為查獲，兼衡之被告自始至終坦
    承犯行，犯後態度良好，且係基於欲脫離黑社會幫派勢力之
    動機，因認公訴人具體求處有期徒刑七年之刑度，稍嫌過重
    等情，量處有期徒刑五年六月。再被告為馬來西亞人，係外
    國人，運毒來台受本件有期徒刑以上刑之宣告，已不適合居
    留國境，併依刑法第九十五條之規定，諭知被告應於刑之執
    行完畢或赦免後，予以驅逐出境。至扣案之第三級毒品愷他
    命合計共三十六包（合計共三十六包，毛重一八九六點九五
    公克，總淨重一八０七點三五公克，鑑定用去一公克，共驗
    餘淨重一八０六點三五公克，純度百分之八十九點二，檢驗
    後合包為一大包），為違禁物，應依刑法第三十八條第一項
    第一款之規定沒收；扣案毒品外包裝之塑膠袋三十六只，係
    包裝毒品之物（未記載於扣押物保管清單內），黑色皮鞋一
    雙、黑色外套一件，係共犯「葉哥」等人所有供夾藏運輸毒
    品所用之物，業據被告陳述在卷，應依毒品危害防制條例第
    十九條第一項規定宣告沒收之。再者，毒品危害防制條例第
    十九條第一項所稱「供犯罪所用或因犯罪所得之財物，均沒
    收之」，必於犯同條例第四條至第九條、第十二條、第十三
    條或第十四條第一項、第二項之罪有直接關係為限，被告往
    返馬來西亞、台灣之間所使用機票、食宿費用，顯係被告必
    要之交通、食宿支出，非供運輸毒品之用，亦非運輸毒品所
    得之對價，難認與運輸毒品有直接關係，不在毒品危害防制
    條例第十九條第一項所規定宣告沒收之列，附此敘明。
據上論斷，應依刑事訴訟法第三百六十九條第一項前段、第三百
六十四條、第二百九十九條第一項前段，毒品危害防制條例第四
條第三項、第十九條第一項、懲治走私條例第二條第一項、第十
一條、刑法第十一條前段、第二十八條、第五十五條、第九十五
、第三十八條第一項第一款判決如主文。
本案經檢察官周誠南到庭執行職務。
中　　華　　民　　國　　94　　年　　8 　　月　　17　　日
　　　　　　　　　刑事第七庭  審判長法　官  蔡 秀 雄
　　　　　　　　　　　　　　　　    法　官  蘇 素 娥
　　　　　　　 　 　　　　　　　　　法　官  周 占 春
以上正本證明與原本無異。
如不服本判決，應於收受送達後十日內向本院提出上訴書狀，其
未敘述上訴之理由者並得於提起上訴後十日內向本院補提理由書
（均須按他造當事人之人數附繕本）。
                                    書記官  葉 金 發
中　　華　　民　　國　　94　　年　　8 　　月　　17　　日
附錄：本案論罪科刑法條全文
毒品危害防治條例第4條第3項
製造、運輸、販賣第三級毒品者，處五年以上有期徒刑，得併科
新臺幣五百萬元以下罰金。
